臺灣桃園地方法院刑事判決　　　　　　　 96年度易字第212號
公　訴　人　臺灣桃園地方法院檢察署檢察官
被　　　告　乙○○
　　　　　　戊○○
上列被告因詐欺等案件，經檢察官提起公訴（95年度偵字第1210
6 號），被告於本院準備程序進行中，就被訴事實為有罪之陳述
，經本院告知簡式審判程序意旨，並聽取公訴人及被告之意見後
，本院合議庭裁定依簡式審判程序審理，判決如下：
    主  文
乙○○、戊○○共同意圖為自己不法之所有，以詐術使人將本人
之物交付，各處有期徒刑捌月，均減為有期徒刑肆月，如易科罰
金，各以銀元參佰元即新臺幣玖佰元折算壹日。又共同為他人處
理事務，意圖為自己不法之利益，而為違背其任務之行為，致生
損害於本人之利益，各處有期徒刑陸月，均減為有期徒刑參月，
如易科罰金，各以銀元參佰元即新臺幣玖佰元折算壹日。各應執
行有期徒刑陸月，如易科罰金，均以銀元參佰元即新臺幣玖佰元
折算壹日。
    事  實
一、乙○○、戊○○為夫妻，於民國九十三年五月初，在二人原
    位於桃園縣中壢市○○路四號之住處，由戊○○擔任會首，
    以每月會款新臺幣（下同）二萬元共同對外邀集會員張碧霞
    、吳琪華、溫美玲、溫松華、丁○○、己○○、葉玉琴、許
    秀容、許秀絨（已更名為丙○○）、葉正男、張太太、林玉
    琳、重信鞋行（即甲○○○）、葉秀珠、劉芳均、戴秀珠、
    戴太太、莊品、賴瑞蘭、莊秀珠、徐明岳、范老師、陳玉釵
    、陳連安、吳國雄等人成立合會，採內標制，約定自同年五
    月十日起會，至九十五年八月十日止，每月十日在會首戊○○上開住處開標，乃為他人處理合會事務之人，明知會單應
    由會首及全體會員簽名，記明年月日，由會首保存並製作繕
    本，簽名後交每一會員各執一份，且會員非經會首及會員全
    體之同意，不得將自己之會份轉讓於他人（民法第七百零九
    條之三第二項、第七百零九條之八第二項），詎其二人竟共
    同意圖為自己不法之所有及損害會員本人之利益，並基於詐
    欺取財及背信之犯意聯絡，明知會員己○○於該合會起會前
    （即九十三年五月十日）在乙○○、戊○○上開住處，已明
    確告知乙○○不願參與前開合會，惟乙○○、戊○○仍將之
    列為會員名單內，並於九十三年七月十日（即前開合會第三
    會時），用己○○名義以二千三百元標得該會（尚無證據足
    認乙○○、戊○○另涉偽造標單之行使偽造私文書之犯行）
    ，致其他會員誤認係己○○標得該會而陷於錯誤，而將會款
    交付之。又其二人明知會首有前揭義務，竟未於會單上載明
    各會員之住址、電話號碼，亦未經各會員簽名，致使各會員
    無從知悉其他會員之真實姓名、地址及電話，且未經全體會
    員同意，私下向丁○○、溫松華、范老師等會員以借名義競
    標後，向其餘會員收取會款，供己使用，違背其擔任會首之
    任務，嗣因該會多數會款均由其二人標用，以致於無法支付
    應付之會款，延至九十四年六月十日（即第十三會）後即無
    力繼續而停會，會員丙○○（即許秀絨）追討給付會款無著
    ，告訴偵辦後始查悉上情，致生損害於其他會員之利益。
二、案經丙○○訴由臺灣桃園地方法院檢察署檢察官偵查起訴。
    理  由
一、本案被告乙○○、戊○○所犯之詐欺取財罪及背信罪，均為
    死刑、無期徒刑、最輕本刑三年以上有期徒刑或高等法院管
    轄第一審案件以外之罪，而被告二人於本院準備程序進行中
    ，就被訴事實為有罪之陳述，經本院告知簡式審判程序意旨
    ，並聽取公訴人及被告二人之意見後，本院合議庭依刑事訴
    訟法第二百七十三條之一第一項之規定，裁定依簡式審判程
    序審理。
二、上揭犯罪事實，業據被告乙○○、戊○○坦承不諱，經核與
    證人即合會會員丙○○、徐鍾桂連（即會員徐明岳之配偶）
    己○○、丁○○、甲○○○等人於檢察官訊問時具結證述之
    情節相符，並有本件合會會單一紙附卷可佐，足認被告二人
    前開自白與事實相符，堪以採信。本件事證明確，自應依法
    論科。
三、論罪科刑部分：
（一）按被告二人行為後，刑法及刑法施行法業於九十四年二月
      二日經總統以華總一義字第○九四○○○一四九○一號令
      修正公布，並於九十五年七月一日施行（下稱新刑法，修
      正前刑法下稱舊刑法），參酌最高法院九十五年五月二十
      三日刑事庭第八次會議決議意旨，新刑法第二條第一項之
      規定，係規範行為後法律變更所生新舊法律比較適用之準
      據法，於新刑法施行後，應適用新刑法第二條第一項之規
      定，為「從舊從輕」之比較，本案涉及法律變更之部分如
      下：
   1、被告二人行為後，刑法第二十八條共同正犯之規定，業已
      修正為「二人以上共同實『行』犯罪之行為者，皆為正犯
      」，涉及共同正犯構成要件之變更，比較新、舊法之結果
      ，二者規定適用之結果並無不同，依最高法院九十五年第
      二十一次刑事庭會議決議意旨，應依一般法律適用原則，
      適用裁判時法。
   2、被告二人行為後，刑法第三十三條第五款業已修正規定「
      罰金：新臺幣一千元以上，以百元計算之。」，與修正前
      舊刑法第三十三條第五款規定「罰金：一元（按係銀元，
      折算為新臺幣三元）以上。」不同。比較新舊法結果，以
      舊法較有利於行為人，新法並無對被告較為有利之情形。
   3、再查被告二人行為後，業已增訂刑法施行法第一條之一，
      並規定：「中華民國九十四年一月七日刑法修正施行後，
      刑法分則編所定罰金之貨幣單位為新臺幣。九十四年一月
      七日刑法修正時，刑法分則編未修正之條文定有罰金者，
      自九十四年一月七日刑法修正施行後，就其所定數額提高
      為三十倍。但七十二年六月二十六日至九十四年一月七日
      新增或修正之條文，就其所定數額提高為三倍。」，是就
      現行刑法中，有關於罰金刑最高度處罰之規定已有修正，
      惟經比較增訂之刑法施行法第一條之一與被告行為時之罰
      金罰鍰提高標準條例第一條前段、現行法規所定貨幣單位
      折算新臺幣標準第二條結果，二者規定適用之結果並無不
      同，依最高法院九十五年第二十一次刑事庭會議決議意旨
      ，應依一般法律適用原則，適用裁判時法。
   4、被告二人行為後，罰金罰鍰提高標準條例第二條業已刪除
      ，而刑法第四十一條第一項前段關於易科罰金之折算標準
      已由舊法之以銀元一百元、二百元、三百元折算一日修正
      為以新臺幣一千元、二千元、三千元折算一日，因屬科刑
      規範事項之變更，其折算標準為裁判時所應諭知，自有就
      新舊法規定比較之必要，經比較新舊法結果，以被告行為
      時之舊法較為有利於被告，新法並無對被告有較為有利之
      情形。至刑法第四十一條第二項併合處罰之數罪，定執行
      刑後可否易科罰金之規定，雖亦有修正，然於本件被告二
      人於減刑後定執行刑之刑度，並無有利、不利之影響，依
      最高法院九十五年第二十一次刑事庭會議決議意旨，應依
      一般法律適用原則，適用裁判時法。
   5、修正前刑法第五十一條第五款規定「宣告多數有期徒刑者
      ，於各刑中之最長期以上，各刑合併之刑期以下，定其刑
      期。但不得逾二十年」，修正後刑法第五十一條第五款規
      定「宣告多數有期徒刑者，於各刑中之最長期以上，各刑
      合併之刑期以下，定其刑期。但不得逾三十年」，經比較
      新舊法之結果，修正前刑法第五十一條第五款之規定較有
      利於行為人。
（二）核被告二人所為，均係犯刑法第三百三十九條第一項之詐
      欺取財罪及同法第三百四十二條第一項背信罪。被告二人
      就前揭犯行，具有犯意聯絡及行為分擔，應論以共同正犯
      。爰審酌被告二人之素行、犯罪動機、目的、手段、所生
      之危害及犯後之態度等一切情狀，分別量處如主文所示之
      刑。末按中華民國九十六年罪犯減刑條例業經立法院三讀
      通過，總統公布，並定於九十六年七月十六日施行，本件
      被告二人所犯之詐欺取財及背信二罪，犯罪時間均在九十
      六年四月二十四日以前，且非同條例第三條所列舉不予減
      刑之罪名，自應同條例第二條之規定，就被告二人前揭所
      宣告之有期徒刑，各予減刑二分之一後，分別定其應執行
      之刑，並依同條例第九條之規定，依修正前刑法第四十一
      條第一項前段、修正前罰金罰鍰提高標準條例第二條之規
      定，諭知易科罰金之折算標準，以資懲戒。
據上論斷，應依刑事訴訟法第二百七十三條之一第一項、第二百
九十九條第一項前段，修正後刑法第二條第一項前段、第二十八
條，刑法第三百三十九條第一項、第三百四十二條第一項，修正
前刑法第四十一條第一項前段，修正後刑法四十一條第二項，修
正前刑法第五十一條第五款，修正前罰金罰鍰提高標準條例第二
條，刑法施行法第一條之一第一項、第二項前段，中華民國九十
六年罪犯減刑條例第二條第一項第三款、第七條、第九條，判決
如主文。
本案經檢察官楊挺宏到庭執行職務。
中　　華　　民　　國　　96　　年　　7 　　月　　16　　日
                  刑事第八庭  法　官　吳為平
以上正本證明與原本無異。
如不服本判決，應於送達後十日內，向本院提出上訴狀。
                              書記官  江惠婷
中　　華　　民　　國　　96　　年　　7 　　月　　18　　日
附錄論罪科刑法條：
刑法第339條
意圖為自己或第三人不法之所有，以詐術使人將本人或第三人之
物交付者，處5 年以下有期徒刑、拘役或科或併科1 千元以下罰
金。
以前項方法得財產上不法之利益或使第三人得之者，亦同。
前二項之未遂犯罰之。
刑法第342條
為他人處理事務，意圖為自己或第三人不法之利益，或損害本人
之利益，而為違背其任務之行為，致生損害於本人之財產或其他
利益者，處5 年以下有期徒刑、拘役或科或併科1 千元以下罰金
。
前項之未遂犯罰之。
